臺灣彰化地方法院民事裁定
111年度消債更字第120號
聲  請  人  
即  債務人  謝明倫  
代  理  人  林一哲律師(法扶律師)
上列當事人因消費者債務清理事件聲請更生，本院裁定如下：
    主      文
聲請人即債務人謝明倫自民國111年11月25日下午4時起開始更生
程序。
命司法事務官進行本件更生程序。
    理      由
一、債務人不能清償債務或有不能清償之虞者，得依本條例所定
    更生或清算程序，清理其債務。債務人無擔保或無優先權之
    債務總額未逾新臺幣（下同）1,200萬元者，於法院裁定開
    始清算程序或宣告破產前，得向法院聲請更生。債務人對於
    金融機構負債務者，在聲請更生或清算前，應向最大債權金
    融機構請求協商債務清償方案，或向其住、居所地之法院或
    鄉、鎮、市、區調解委員會聲請債務清理之調解。消費者債
    務清理條例（下稱消債條例）第3條、第42條第1項、第151
    條第1項定有明文。次按法院開始更生程序之裁定，應載明
    其年、月、日、時，並即時發生效力。法院裁定開始更生或
    清算程序後，得命司法事務官進行更生或清算程序。消債條
    例第45條第1項、第16條第1項前段定有明文。又消債條例第
    3條所謂「不能清償債務或有不能清償之虞」者，係指債務
    人欠缺清償能力，且對於已屆清償期，或已受請求債務之全
    部或主要債務，客觀上可預見處於通常且繼續的不能清償之
    狀態而言，方符合消費者債務清理條例為使不幸陷入經濟困
    境之人得以清理債務、重建生活，並在債務清理過程中能保
    有符合人性尊嚴之最低基本生活目的，先予敘明。
二、聲請意旨略以：伊目前任職瑞浪股份有限公司，每月薪資約
    新臺幣（下同）2萬5,000元，名下無財產，但有三商美邦人
    壽保險股份有限公司之保單價值準備金6,265元、新光人壽
    保險股份有限公司之保單價值準備金11萬5,784元，且持有
    股票及基金若干。另每月必要支出為1萬7,076元，每月所得
    扣除支出後，僅餘7,924元，然伊債務總額為98萬7,956元，
    實有不能清償之虞，前曾向住、居所地之法院聲請債務清理
    之調解，因調解不成立，而無擔保或無優先權之債務總額未
    逾1,200萬元，復未經法院裁定開始清算程序或宣告破產，
    依法自得聲請更生程序，請裁定開始更生俾早日清償債務等
    語。
三、經查：
  ㈠聲請人於消債條例施行後，曾向住、居所地之本院聲請調解
    不成立〔見本院111年度司消債調字第75號卷（下稱調解卷）
    〕，先主張積欠之債務總額98萬7,956元（見本院卷第13、14
    頁），後更改為98萬1,059元【見本院卷第121至125頁，計
    算式：61,263+91,431+100,000+31,306+8,459+76,044+271,
    250+30,000+55,000+82,888+173,418＝981,059】，而以債權
    人所陳報之債權金額（見調解卷第71頁，本院卷第103、109
    、163、181頁）重新計算後（即債權人若有陳報，即以陳報
    金額計算，如無，即以聲請人清單所列數額計算），聲請人
    無擔保債務總額合計則為104萬5,093元【計算式：92,509+1
    93,421+31,712+285,776+36,480+61,263+100,000+76,044+3
    0,000+55,000+82,888＝1,045,093】，未逾1,200萬元等情，
    經調取調解卷核閱無訛，並有財團法人金融聯合徵信中心當
    事人綜合信用報告-債務清理條例前置協商專用債權人清冊
    在卷可稽（見調解卷第25至27頁），且於聲請更生前一日回
    溯5年內未從事營業活動，亦未經法院裁定開始清算程序或
    宣告破產，故聲請人所為本件更生聲請是否准許，即應審究
    其現況是否確實具有不能清償債務或有不能清償之虞等情事
    而定。
  ㈡查聲請人目前任瑞浪股份有限公司，自陳每月薪資約2萬5,00
    0元，有其提出之財產及收入狀況說明書及本院依職權調閱
    聲請人108至110年之稅務電子閘門財產所得調件明細表在卷
    可稽（見本院卷第11、37至41頁），聲請人另主張其每月生
    活必要費用1萬7,076元（見本院卷第151頁），按消債條例
    第64條之2規定，債務人必要生活費用，以最近一年衛生福
    利部或直轄市政府所公告當地區每人每月最低生活費1.2倍
    定之。查111年臺灣省彰化縣每人每月最低生活費為1萬4,23
    0元，其1.2倍計算即1萬7,076元，則聲請人主張每月生活必
    要費用1萬7,076元應為可採。準此，衡酌以聲請人平均每月
    薪資所得約2萬5,000元扣除必要支出後僅餘7,924元【計算
    式：25,000－17,076＝7,924】，另聲請人之非強制型保險之
    保單價值準備金各6,265元、11萬5,784元（見本院卷第265
    至267頁），共計12萬2,049元【計算式：6,265+115,784＝12
    2,049】，又聲請人持有股票及基金各1,700元、1,678元、4
    ,637元、1,000元、1,002元（見本院卷第235至261頁），共
    計8,561元【計算式：1,700+1,678+4,637+1,000+1,002=8,4
    17】，縱以保單價值、股票及基金清償債務，聲請人之債務
    總額仍有91萬4,627元【計算式：1,045,093-122,049-8,417
    ＝914,627】，此外聲請人並無其他恆產，此有聲請人之全國
    財產稅總歸戶財產查詢清單在卷供參（見本院卷第155至157
    頁），再以其每月所得收入及支出狀況，較之被請求清償之
    債務總額及利息，客觀上即可預見係處於通常且繼續不能清
    償之狀態，而合於「不能清償債務或有不能清償之虞」之要
    件。
  ㈢本件聲請人之經濟狀況，既符合有不能清償債務或有不能清
    償之虞之情事，且無擔保或無優先權之債務總額未逾1,200
    萬元，復查無消債條例第6條第3項、第8條或第46條各款所
    定駁回更生聲請之事由存在，是聲請人實有藉助更生制度調
    整其與債權人間之權利義務關係而重建其經濟生活之必要，
    洵可認定。
四、據上論結，本院綜合聲請人之清償能力，堪認聲請人客觀上
    對已屆清償之債務有不能清償或難以清償之虞，又其所負無
    擔保或無優先權之債務未逾1,200萬元，且未經法院裁定開
    始清算程序或宣告破產。復查本件無消債條例第6條第3項、
    第8條或第46條各款所定駁回更生聲請之事由存在，則聲請
    人聲請更生，洵屬有據，應予准許。至聲請人於更生程序進
    行中，應提出足以為債權人會議可決或經法院認為公允之更
    生方案以供採擇。而司法事務官於進行本件更生程序、協助
    聲請人提出更生方案時，亦應依聲請人之薪資變化、社會常
    情及現實環境衡量聲請人之償債能力，並酌留其生活上應變
    所需費用，進而協助聲請人擬定允當之更生方案，始符消債
    條例重建債務人經濟生活之立法目的，附此敘明。
五、依消債條例第11條第1項、第45條第1項、第16條第1項，裁
    定如主文。
中　　華　　民　　國　　111 　年　　11　　月　　25　　日
              民事第四庭    法　　　官　李昕
以上正本係照原本作成。
本件不得抗告。
本裁定已於民國111年11月25日下午4時公告。
中　　華　　民　　國　　111 　年　　11　　月　　25　　日
                            書　記　官　葉春涼